【裁判字號】    90,台上,3727
【裁判日期】    900621
【裁判案由】    違反野生動物保育法
【裁判全文】
最高法院刑事判決                                九十年度台上字第三七二七號
    上訴人  台灣高等法院花蓮分院檢察署檢察官
    被  告  甲○○
            乙○○
右上訴人因被告等違反野生動物保育法案件，不服台灣高等法院花蓮分院中華民國八
十八年三月三十一日第二審判決（八十八年度上訴字第四八號，起訴案號：台灣台東
地方法院檢察署八十七年度偵字第一六五五號），提起上訴，本院判決如左：
    主  文
上訴駁回。
    理  由
一、乙○○部分：
按刑事訴訟法第三百七十七條規定，上訴於第三審法院，非以判決違背法令為理由，
不得為之。是提起第三審上訴，應以原判決違背法令為理由，係屬法定要件。如果上
訴理由狀並未依據卷內訴訟資料，具體指摘原判決不適用何種法則或如何適用不當，
或所指摘原判決違法情事，顯與法律規定得為第三審上訴理由之違法情形，不相適合
時，均應認其上訴為違背法律上之程式，予以駁回。本件原判決以公訴意旨略稱：被
告乙○○於民國八十七年六月間，以不詳種類之捕獸器，獵捕珍貴稀有保育類野生動
物山羌二隻及台灣長鬃山羊一隻，予以宰殺。嗣於同月二十二日十四時許，在台東縣
霧鹿山二十四林班之工寮內，將該山羌二隻及台灣長鬃山羊之腿部交予被告甲○○準
備烹食等情，因認乙○○涉有野生動物保育法第四十一條第一項第一款之罪嫌。經審
理結果，以乙○○自始否認有獵捕、宰殺上開山羌及台灣長鬃山羊之情事，而甲○○
所供該山羌等野生動物係乙○○所獵捕、宰殺，乃臆測之詞，尚難執為不利於乙○○
之認定。縱該山羌等野生動物為乙○○交予甲○○，亦無積極證據足認係其獵捕、宰
殺。因認不能證明乙○○犯罪，爰維持第一審諭知乙○○無罪部分之判決，駁回檢察
官在第二審之上訴，已綜合全部卷證資料，妥適斟酌，論敘綦詳。從形式上觀察，並
無違背法令之情形存在。按證據之取捨及其證明力之判斷，屬事實審法院之職權，倘
其判斷不違反經驗法則或論理法則，即不容任意指摘為違法，而執為第三審上訴之合
法理由。甲○○於警訊供稱上開山羌等野生動物係乙○○所給予，並稱：「是乙○○
用捕獸器捉到的（是我猜想的）」等語（見警局卷第一頁反面）。是甲○○之此項供
述乃出於其個人之懸揣推測，原判決因予摒棄不採，已說明取捨論斷之理由，於法並
無違誤。又證人余古花蓮、邱蘭花、何秋香之證言，亦僅能證明乙○○如何將上開山
羌等野生動物輾轉交付甲○○，猶無以證明其有獵捕、宰殺之行為。上訴意旨漫稱由
甲○○之供述，可「按跡索尋」而得證明乙○○獵捕、宰殺之事實等語；徒憑己見，
對原審取捨證據及判斷其證明力職權之適法行使，任意指摘，難謂符合第三審上訴之
法定要件。再，野生動物保育法第四十一條第一項第一款規定「獵捕、宰殺保育類野
生動物」之處罰，與同法第四十條第一項第二款所定「買賣或意圖販賣而陳列、展示
保育類野生動物或瀕臨絕種及珍貴稀有野生動物產製品」之犯罪構成要件，迥不相同
。原判決依憑卷內資料，認不能證明乙○○有獵捕、宰殺上開野生動物之犯行，已足
資為判決之基礎。至乙○○取得該野生動物之來源如何？是否向他人購買？既非起訴
之犯罪事實，即無加以調查之必要。上訴意旨漫稱原審未調查該山羌等野生動物之屠
體是否乙○○向他人購買，並變更起訴法條，適用野生動物保育法第四十條第一項第
二款之規定論處等語，尤非第三審上訴之適法理由。上訴意旨指摘之各節，均與法律
規定得為第三審上訴理由之違法情形，不相適合，其上訴違背法律上之程式，應予駁
回。
二、甲○○部分：
按刑事訴訟法第三百七十六條所列各罪之案件，經第二審判決者，不得上訴於第三審
法院，法有明文。本件關於被告甲○○部分，檢察官係依刑法第三百四十九條第一項
收受贓物罪提起公訴，其最重本刑為三年以下有期徒刑之罪，核屬刑事訴訟法第三百
七十六條第一款之案件。既經第二審判決，自不得上訴於第三審法院。乃上訴人復提
起上訴，即非合法，併應駁回之。
據上論結，應依刑事訴訟法第第三百九十五條前段，判決如主文。
中      華      民      國     九十     年      六      月    二十一    日
                              最高法院刑事第五庭
                                  審判長法官  紀  俊  乾
                                        法官  黃  正  興
                                        法官  劉  介  民
                                        法官  陳  東  誥
                                        法官  張  春  福
      右正本證明與原本無異
                                              書  記  官
中      華      民      國     九十     年      六      月    二十六    日


司法院資訊處製作；財團法人民間司法改革基金會備份。
